【裁判字號】    89,交易,350
【裁判日期】    891009
【裁判案由】    過失傷害
【裁判全文】
臺灣臺南地方法院刑事判決                        八十九年度交易字第三五號
    公  訴  人  臺灣台南地方法院檢察署檢察官
    被      告  甲○○
右列被告因過失傷害案件，經檢察官聲請簡易判決處刑（八十九年度偵字第三八七四
號），嗣經承辦法官簽以通常程序審判，本院判決如左：
    主  文
甲○○因過失傷害人，處有期徒刑參月，如易科罰金，以參佰元折算壹日。又服用酒
類，不能安全駕駛動力交通工具而駕駛，處有期徒刑參月，如易科罰金，以參佰元折
算壹日。應執行有期徒刑伍月，如易科罰金，以參佰元折算壹日。
    事  實
一、甲○○於民國八十八年十二月一日上午七時四十五分許，明知其飲用酒類後，已
    不能安全駕駛動力交通工具，竟仍騎乘車號ＬＢＸ─八一六號重型機車，沿台南
    市○○街一七四巷由南往北行駛，至該路段五十九弄巷口時，原應注意汽車行經
    無號誌之交岔路口時，應減速慢行，且依當時情況，又無不能注意之情形，竟疏
    未減速慢行，於速限四十公里之路段猶以時速五十公里之速度行駛並通過交岔路
    口，適乙○○騎乘車號ＮＬＩ─六二二號之重型機車，沿大興街一七四巷五九弄
    由西往東方向行駛，附載兒子周甫錩（八歲）及周甫謙（七歲），亦疏未注意左
    方車應讓右方車先行及行經無號誌之交岔路口時，應減速慢行，致二車撞擊，乙
    ○○受有右側第八肋骨骨折及背痛併臀部瘀傷等傷害，周甫錩受有左膝疼痛之傷
    害，周甫謙受有臉部瘀傷及右手肘疼痛等傷害，經警據報前往處理，測得甲○○
    呼氣之酒精濃度為每公升０．二七毫克而查獲。
二、案經乙○○訴由台南市警察局第五分局報請臺灣臺南地方法院檢察署檢察官偵查
    起訴。
    理  由
一、訊據被告甲○○坦承於右揭時地酒騎車且以時速五十公里之速度通過案發交岔路
    口，撞及告訴人乙○○所騎乘之機車致被害人三人受傷之事實不諱，核與告訴人
    指訴之情節相符，並有道路交通事故調查報告表一紙、診斷證明書三紙、酒精濃
    度測定值一紙及現場照片十六幀在卷可稽，經查：
１、依道路交通安全規則第一百十四條第二款規定汽車駕駛人飲酒後吐氣超過每公升
    ０．二五毫克以上者，不得駕車，即是基於酒精對人體中樞神經系統有麻醉作用
    ，為維護安全駕駛，而為之禁止規定。次查呼氣中酒精濃度每公升０．五五毫克
    或血液中酒精濃度在百分之０．一一以上，參考德國、美國之標準，肇事率為一
    般正常人之十倍，認為已達不能安全駕駛之標準，此有法務部於八十八年五月十
    日邀集交通部、行政院衛生署、中央警察大學等單位相關人員召開之研商訂定刑
    法第一百八十五條之三服用毒品、麻醉麻藥品、酒類或其他相類之物，不能安全
    駕駛交通工具之認定標準會議結論可參。而刑法第一百八十五條之三所稱服用酒
    類或其他相類之物，不能安全駕駛動力交通工具之公共危險條款，係屬抽象危險
    犯之規定，此種抽象危險係伴隨飲酒過量之行為而當然成立。換言之，只需客觀
    上有此種行為出現，危險即視為存在，是否果真肇事，並不影響公共危險罪責之
    成立；如確實駕車肇禍，其刑責之明顯更不待言。又前揭德、美等國之認定標準
    ，對於酒精濃度吐氣已達每公升零點五五毫克，或血液濃度達百分之零點一以上
    ，肇事率為一般正常人之十倍，認為已達「不能安全駕駛」之標準，至於上揭數
    值以下之行為，如輔以其他客觀事實得作為「不能安全駕駛」之判斷，亦認為應
    依刑法第一百八十五條之三之規定處以刑罰，此有法務部八十八年五月十八日法
    八八檢字第一六六九號函可資參照。經查，被告於飲酒後吐氣所含酒精成份雖未
    逾每公升０．五五毫克，惟已超過每公升０、二五毫克以上，依前開規定不得駕
    車，其猶駕車外出並與他車發生碰撞，堪認被告確已無法安全駕駛動力交通工具
    。復有酒精濃度測試表一紙附卷可稽，此部分事證明確，其酒後駕車犯行堪予認
    定。
２、汽車行經無號誌之交岔路口時，應減速慢行，道路交通安全規則第九十三條第一
    項第四款亦定有明文。被告駕駛汽車自應注意，且依其情況，又無不能注意之情
    事，被告竟疏未注意，以致肇事，使告訴人及被害人周甫錩、周甫謙受傷，被告
    顯有過失。本件經送台灣省台南區車輛行車事故鑑定委員會鑑定結果，亦認定被
    告行經無號誌之交岔路口未減速慢行，及告訴人左方車未讓右方車先行，同為肇
    事原因，被告應負部分過失責任，此有該會八十九年八月十一日南鑑字第八九○
    七三七號鑑定意見書在卷可憑。本件被告過失行為與告訴人及被害人等之受傷間
    ，確具有相當因果關係，雖告訴人於本件事故之發生亦有過失，僅與被告之過失
    併合而為肇事之原因，被告之刑責自不能因此相扺獲得減免，惟可供量刑之斟酌
    。本件事證明確，被告過失傷害犯行亦堪認定。
二、核被告所為，係犯刑法第二百八十四條第一項前段過失傷害罪及第一百八十五條
    之三重大違背安全駕駛罪。其於同一時地，以一過失行為致被害人三人受傷，觸
    犯上開三罪名，為想像競合犯，應依刑法第五十五條前段之規定從一重處斷。所
    犯二罪，罪名不同，罪質互異，應分論併罰。又被告酒醉駕車，因而致人受傷，
    依法應負刑事責任，爰依道路交通管理處罰條例第八十六條第一項規定加重其刑
    。本院審酌被告過失責任，犯罪所生危害，犯後態度及尚未與被害人達成民事和
    解等一切情狀，分別量處如主文所示之刑，均諭知易科罰金之折算標準，並定其
    應執行之刑及諭知易科罰金之折算標準，以示懲儆。
據上論斷，應依刑事訴訟法第二百九十九條第一項前段、刑法第二百八十四條第一項
前段、第一百八十五條之三、第四十一條、第五十五條前段、第五十一條第五款、道
路交通管理處罰條例第八十六條第一項、罰鍰提高標準條例第一條前段、第二段，判
決如主文。
本案經檢察官羅瑞昌到庭執行職務。
中    華    民    國      八十九      年      十      月        九      日
                                臺灣臺南地方法院交通法庭
                                        法  官  張      菁
右正本證明與原本無異。
如不服本判決，應於判決送達後十日內向本院提出上訴狀( 應附繕本 )。
                                        書記官  林  木  村
中    華    民    國      八十九      年      十      月       十一     日
附錄本案論罪科刑法條全文：
刑法第二百八十四條第一項
  因過失傷害人者，處六月以下有期徒刑、拘役或五百元以下罰金，致重傷者，處一
  年以下有期徒刑、拘役或五百元以下罰金。
刑法第一百八十五條之三：
服用毒品、麻醉藥品、酒類或其他相類之物，不能安全駕駛動力交通工具而駕駛者，
處一年以下有期徒刑、拘役或三萬元以下罰金。


司法院資訊處製作；財團法人民間司法改革基金會備份。
